【裁判字號】    97,再,1
【裁判日期】    970819
【裁判案由】    再審之訴
【裁判全文】
臺灣臺東地方法院民事裁定                 97年度再字第1號
再 審原 告  乙○○
再 審被 告  荷商荷蘭銀行股份有限公司台東分行
法定代理人  甲○○
上列當事人間清償借款等事件，再審原告對於民國90年7月18日
本院90年度訴字第2號民事確定判決提起再審之訴，本院裁定如
下：
    主  文
再審之訴駁回。
再審訴訟費用新臺幣參萬捌仟肆佰貳拾貳元由再審原告負擔。
    理  由
一、按再審之訴，應於30日之不變期間內提起。前項期間，自判
    決確定時起算，判決於送達前確定者，自送達時起算；其再
    審之理由發生或知悉在後者，均自知悉時起算。但自判決確
    定後已逾5年者，不得提起。以第496條第1項第5款、第6款
    或第12款情形為再審之理由者，不適用前項但書之規定，民
    事訴訟法第500條定有明文。次按，再審之訴應表明再審理
    由及關於再審理由並遵守不變期間之證據；再審之訴不合法
    者，法院應以裁定駁回之，同法第501條第1項第4款及第502
    條第1項分別定有明文。是以，提起再審之訴，應於訴狀中
    表明民事訴訟法第496條第1項各款之再審理由，及遵守不變
    期間之證據，否則其訴即屬不合法，無庸命其補正，逕以裁
    定駁回之（最高法院60年度台抗字第538號、70年度台再字
    第35號判例參照）。
二、再審原告起訴主張：再審原告之母鄭英妹前擔任訴外人陳富
    光向臺東區中小企業銀行股份有限公司（下稱臺東企銀）借
    款新臺幣（下同）500萬元之連帶保證人。嗣因訴外人陳富
    光無力清償，臺東企銀對陳富光、鄭英妹等人向臺灣花蓮地
    方法院聲請支付命令，請求陳富光、鄭英妹應清償借款、利
    息、違約金及履行連帶保證責任，經該院以84年度促字第36
    95號支付命令准許在案。又陳富光、鄭英妹未於法定期間內
    提出異議，致該支付命令與確定判決具有同一之效力。詎料
    ，臺東企銀明知上情，復於民國89年11月2日以同一債權，
    請求鄭英妹之繼承人即再審原告乙○○清償借款、利息、違
    約金及履行連帶保證責任，遂向鈞院提出原審之訴；原審法
    院未察，竟以90年度訴字第2號民事判決（下稱原審判決）
    判決臺東企銀上開請求為有理由，該判決雖業於90年7月18
    日確定在案，惟顯有違民事訴訟法第496條第1項第12款：「
    當事人發現就同一訴訟標的在前已有確定判決或和解、調解
    或得使用該判決或和解、調解者。」之規定，應予廢棄，且
    再審原告係於近日聲請調閱臺灣花蓮地方法院84年度促字第
    3695號支付命令卷宗後，始知確有臺灣花蓮地方法院84年度
    促字第3695號支付命令確定存在，依民事訴訟法第496條第1
    項第12款、第500條第2項規定，不變期間自應自再審原告知
    悉時起算。茲因臺東企銀之資產及負債業經再審被告於96年
    9月22日概括承受，爰於法定之不變期間內，依民事訴訟法
    第496條第1項第12款規定，提起本件再審之訴等語。並聲明
    ：(一)原確定判決關於命再審原告連帶給付再審被告3,770,73
    4元，及自87年12月30日起至清償日止，按週年利率17.5%之
    利息，並自88年1月31日起至清償日止，其逾期在6 個月以
    內部分，按上開利率10%，逾期超過6個月者按上開利率20%
    計算之違約金部分，及該部分再審原告應連帶負擔訴訟費用
    均廢棄。(二)上開廢棄部分，再審被告第一審之訴駁回。(三)再
    審被告應返還再審原告592,999元，並自96年5月29日起至清
    償日止，按週年利率5%計算之利息。(四)臺灣屏東地方法院91
    年度民執助字第52號強制執行程序撤銷。
三、經查：
  (一)本件再審原告係於90年6月20日收受本院90年度訴字第2號民
    事判決正本，再審原告未提起上訴，嗣於90年7月18日確定
    ，此業經本院依職權調閱前開事件卷宗核實無訛。依民事訴
    訟法第500條第2項規定，自判決送達時起算再審期間，則再
    審原告遲至97年6月16日始提起本件再審之訴，有聲請再審
    狀上本院收狀戳印可稽，顯逾前揭30日不變期間。
  (二)再審原告雖主張其於近日聲請調閱臺灣花蓮地方法院84年度
    促字第3695號支付命令卷宗後，始知有臺灣花蓮地方法院84
    年度促字第3695號支付命令確定存在，應屬民事訴訟法第49
    6條第1項第12款之再審事由，已符合同法第500條第2項發生
    或知悉在後規定云云，並提出臺灣花蓮地方法院84年度促字
    第3695號支付命令影本為證，然經本院依職權調閱臺灣花蓮
    地方法院84年度促字第3695號支付命令卷宗，卷內並無再審
    原告之聲請閱卷單可資佐證，且上開支付命令業已於84年12
    月21日寄存送達於再審原告之被繼承人鄭英妹，有送達證書
    在卷可稽（見本院卷第131頁），此外，再審原告亦無其他
    舉證證明其就再審理由確知悉在後且已遵守不變期間，自不
    足為有利再審原告之認定。
  (三)綜上，再審原告對本院90年度訴字第2號民事確定判決提起
    本件再審之訴已逾30日不變期間，於法有違，應予駁回。
四、據上論結，本件再審之訴為不合法，依民事訴訟法第502條
    第1項、第95條、第78條，裁定如主文。
中    華    民    國    97    年     8    月    19    日
                  民事庭審判長    法  官  楊智勝
                                  法  官  陳君鳳
                                  法  官  黃珮茹
本裁定不得再抗告。
以上正本係照原本作成。
中    華    民    國    97    年    8     月    19    日
                                  書記官  陳俊吉


司法院資訊處製作；財團法人民間司法改革基金會備份。
